【裁判字號】    94,財管,16
【裁判日期】    950301
【裁判案由】    指定遺產管理人
【裁判全文】
臺灣花蓮地方法院民事裁定              94年度財管字第16號
    聲  請  人  丙○○
上列聲請人聲請指定甲○○之遺產管理人事件，本院裁定如下：
    主  文
選任丙○○為被繼承人甲○○（身分證統一編號：Ｚ000000000號
，民國29年10月12日出生，原住花蓮縣豐濱鄉豐濱村永豐95號）
之遺產管理人。
准對被繼承人甲○○之繼承人、債務人、受遺贈人為公示催告。
被繼承人甲○○之繼承人，應自前項公示催告最後登載新聞紙之
日起捌個月內聲明承認繼承，如不於上述期間內為聲明者，被繼
承人之遺產於清償債權，並交付遺贈物後，如有賸餘，歸屬國庫
。
被繼承人甲○○之債權人及受贈人，應自本公示催告最後登載新
聞紙之日起壹年貳月內，報明債權及為願受遺贈與否之聲明，如
不於上述期間內為報明或聲明者，僅得就賸餘遺產行使其權利。
聲請程序費用由被繼承人甲○○之遺產負擔。
    理  由
一、按先順序繼承人均拋棄其繼承權時，由次順序之繼承人繼承
    。其次順序繼承人有無不明或第四順序之繼承人均拋棄其繼
    承權者，準用關於無人承認繼承之規定；又繼承開始時，繼
    承人之有無不明者，由親屬會議一個月內選定遺產管理人，
    並將繼承開始及選定遺產管理人之事由，向法院報明；親屬
    會議依前條規定為報明後，法院應依公示催告程序，定六個
    月以上之期限，公告繼承人，命其於期限內承認繼承；又無
    親屬會議或親屬會議未於前條所定期限內選定遺產管理人者
    ，利害關係人或檢察官，得聲請法院選定遺產管理人，並由
    法院依前項規定為公示催告，民法第1176條第6項、第1177
    、1178條分別定有明文。
二、本件聲請意旨略以：被繼承人甲○○於民國94年3月12日去
    世，遺留位於台北縣三重市○○○段菜寮小段562地號土地
    一筆（面積574平方公尺）應有部分為萬分之119及同段1180
    8建號房屋一棟，總面積76.86平方公尺，應有部分為總面積
    的五分之一。上開土地及建物為被繼承人與兄弟即聲請人、
    戊○○、丁○○、乙○○共同所有，於83年均設定抵押權予
    中國信託商業銀行，債務併存，致聲請人對上開資產無法行
    使個人應有權利，又被繼承人之前三順位繼承人均已拋棄繼
    承，繼承人之有無不明，故聲請指定聲請人為被繼承人之遺
    產管理人等語。
三、經查：聲請人主張之事實，業據其提出相對人死亡證明書、
    戶籍謄本、土地登記第二類謄本、建物登記第二類謄本、本
    院94年度繼字第143號拋棄繼承事件准予備查函、會議記錄
    等為證，並經本院依職權調閱94年度繼字第119、143號拋棄
    繼承卷核對，被繼承人之配偶林陳水仙及第一順位繼承人長
    子林德賢、次子林志賢、長女林美玲、次女林秀美、孫林烜
    立、林上玹、林上崴、林上員、李培豪、林榮彥、林榮杉、
    孫女李婉綺、林亮君等十四人；第二順位繼承人其父、母均
    已死亡，第三順位繼承人其姐李林芙蓉、陳林淑紹、兄林新
    原、弟丁○○、聲請人、乙○○、妹陳淑汝等七人均拋棄繼
    承無訛，應堪信為真實。又經本院諭知聲請人提出親屬會議
    記錄，其僅能提出94年9月30日由聲請人及被繼承人之兄弟
    戊○○、丁○○、乙○○之開會記錄，堪認本件符合親屬會
    議未於被繼承人死亡後一個月內選定遺產管理人之情形。綜
    上，聲請人以利害關係人之身分，聲請本院選任其為遺產管
    理人，核與上開規定尚無不合，應予准許。又聲請人為被繼
    承人之弟，並與被繼承人共有土地、建物，對被繼承人之財
    產狀況較為熟稔，復經其他兄弟同意推選，有切結書三份可
    參，應予准許。
四、爰依非訟事件法第21條第1項前段，裁定如主文。
中    華    民    國    95    年    3     月    1     日
                  家事庭法官       蕭一弘
上列正本證明與原本無異。
如對本裁定不服，應於送達後10日內，向本院提出抗告狀（應抄
附繕本）。
中    華    民    國    95    年    3     月    1     日
                  法院書記官       詹益盛


司法院資訊處製作；財團法人民間司法改革基金會備份。
